【裁判字號】    98,交聲,1496
【裁判日期】    980615
【裁判案由】    聲明異議
【裁判全文】
臺灣臺中地方法院交通事件裁定        98年度交聲字第1496號
原處分機關  交通部公路總局台中區監理所豐原監理站
異  議  人
即受處分人  甲○○
上列異議人即受處分人因違反道路交通管理處罰條例案件，對於
交通部公路總局台中區監理所豐原監理站民國98年5月1日所為之
裁決（豐監稽違字第裁63-HD0000000號違反道路交通管理事件裁
決書），聲明異議，本院裁定如下：
    主    文
原處分撤銷。
    理    由
一、原處分機關略以：異議人即受處分人甲○○（下稱受處分人
    ）騎乘車牌號碼TV6-815號輕機車，於民國98年2月17日20時
    50分許，在台中縣豐原市○○路與忠孝街口處，因「駕車行
    經有燈光號誌管制之交岔路口闖紅燈（直行）」之違規，為
    台中縣警察局豐原分局以中縣警交字第HD0000000號舉發違
    反道路交通管理事件通知單舉發，受處分人係違反道路交通
    管理處罰條例第53條第1項規定，本站於98年5月1日以豐監
    稽違字第裁63-HD0000000號裁決書，裁處罰緩新台幣二千七
    百元，並記違規點數三點（原於98年4月13日裁處罰鍰新台
    幣一千八百元，嗣於98年5月1日更為裁處罰鍰新台幣二千七
    百元），受處分人不服聲明異議。本案經原舉發機關函復略
    以：本分局員警於舉發通知單上所載時、地，執行交通稽查
    違規取締勤務時，發現TV6-815號輕機車駕駛入行經臺中縣
    豐原市○○路與忠孝街口時，適逢路口燈光管制號誌為紅燈
    ，騎士李女士未依管制號誌指示停車，闖紅燈違規屬實，員
    警依法舉發並無違誤，行為人表示拒絕於舉發通知單上簽名
    及收受，執勤員警當場已告知應到案時間及處所。本站依逾
    期第二階為裁罰等語。
二、受處分人則以：受處分人於98年2月17日騎機車行經台中縣
    豐原市○○路與三豐路口，在過約一百公尺之三豐路上，遭
    二名員警從後欄下，告知受處分人闖紅燈，受處分人回答沒
    有闖紅燈，員警開好罰單要求受處分人簽名，並說如果不簽
    ，十五天內會將受處分人未帶行、駕照、不服取締、闖紅燈
    一併開單寄送，受處分人感到一陣莫名所以拒簽。受處分人
    當時神智清醒，可以確定自己行經三豐路與三民路口時所見
    號誌為綠燈才通過，該路口號誌旁亦無樹木、建物或招牌擋
    住視線，不可能有「沒看到號誌」之情形發生。經實地測量
    結果，該路口紅燈秒數約60秒，綠燈秒數約40秒，黃燈秒數
    約3至4秒，受處分人經過當時所見號誌為綠燈，因此可能受
    處分人行經該路口時，號誌為綠燈倒數前幾秒，由於車速過
    慢，通過號誌穿越斑馬線時，可能號誌剛開始由綠燈轉為黃
    燈，員警從受處分人後方跟上，當時受處分人已過號誌直行
    約一百公尺，員警是否真的看見號誌為紅燈時受處分人騎機
    車跨越停止線並闖越路口，且僅以目視判斷，並未拍照取證
    ，希望調閱路口監視畫面作為科學證據。受處分人未闖紅燈
    ，員警態度不好，所以受處分人拒收紅單，且員警並未當場
    告知應到案時間及處所，只說受處分人拒簽會將未帶行、駕
    照不服取締、闖紅燈一併開單寄送等語，聲明異議。
三、按違法行政處分於法定救濟期間經過後，原處分機關得依職
    權為全部或一部之撤銷；其上級機關，亦得為之，行政程序
    法第117條前段定有明文。依此規定，違法行政處分於法定
    救濟期間經過後，為處分之行政機關既得予撤銷，則於行政
    處分救濟期間經過前，自無不許撤銷之理。而行政處分之撤
    銷，以明示撤銷之方式為之，固屬常態，惟若作成合法之新
    行政處分以替代違法之舊行政處分，而未為行政處分撤銷之
    明示者，亦屬違法行政處分之撤銷（參照最高行政法院95年
    度判字第443號判決意旨）。本件原處分機關就受處分人上
    揭違規事實，於98年4月13日以豐監稽違字第裁63-HD000000
    0號違反道路交通管理事件裁決書所為之裁罰，其中關於罰
    緩之記載誤為為新台幣一千八百元，嗣於本院審理時，依職
    權撤銷原處分，另於98年5月1日重新做成豐監稽違字第裁63
    -HD0000000號違反道路交通管理事件裁決書，將罰鍰部分更
    為新台幣二千七百元，並重新送達於受處分人等情，有交通
    部公路總局台中區監理所豐原監理站98月5月4日中監豐字第
    0980006973號函及98年4月13日、98年5月1日豐監稽違字第
    裁63-HD0000000號違反道路交通管理事件裁決書在卷足憑。
    揆諸前揭說明，本件原處分機關撤銷其就受處分人上揭違規
    事實所為之違法裁決，重新作成形式合法之裁決，於法並無
    不合，其重新作成之裁決亦無礙於受處分人於法定期間內已
    向本院聲明異議之效力，本院自應就原處分機關於98年5月1
    日，以豐監稽違字第裁63-HD0000000號重新作成之裁決予以
    審究，先予敘明。
四、次按本條例所定罰鍰之處罰，受處罰人接獲違反道路交通管
    理事件通知單後，於十五日內得不經裁決，逕依第92條第3
    項之罰鍰基準規定，向指定之處所繳納結案；不服舉發事實
    者，應於十五日內，向處罰機關陳述意見；其不依通知所定
    期限前往指定處所聽候裁決，且未依規定期限繳納罰鍰結案
    或向處罰機關陳述意見者，處罰機關得逕行裁決之；又違反
    本條例行為之處罰，處罰機關於裁決前，應給予違規行為人
    陳述之機會；違反道路交通管理事件，行為人認為舉發之事
    實與違規情形相符者，得於接獲通知單後，親自或委託他人
    持該通知單，不經裁決向指定之處所，逕依裁罰基準執行並
    繳納罰鍰結案，道路交通管理處罰條例第9條第1項、違反道
    路交通管理事件統一裁罰標準及處理細則第40條前段、第48
    條第1項分別定有明文。上揭規定無非在使受處分人得於處
    罰機關裁決前陳述意見或以最低處罰標準於限期內自動繳納
    罰鍰結案，故舉發機關應先合法送達舉發違反道路交通管理
    事件通知單予受處分人，處分機關所為逕行裁決始為適法。
    又行為人有違反道路交通管理處罰條例之情形者，應填製舉
    發違反道路交通管理事件通知單，並於被通知人欄予以勾記
    ，其通知聯依下列規定辦理：一、當場舉發者，應填記駕駛
    人或行為人姓名、性別、出生年月日、地址、身分證統一號
    碼及車主姓名、地址、車牌號碼、車輛種類。被查獲之駕駛
    人或行為人為受處分人時，應將該通知單填記後交付該行為
    人簽名或蓋章收受之；拒絕簽章者，並記明其事由及交付之
    時間，視為已收受；拒絕收受者，應告知其應到案時間及處
    所，並記明其事由與告知事項，視為已收受，違反道路交通
    管理事件統一裁罰基準及處理細則第11條第1項第1款亦有明
    定。
五、查受處分人騎乘TV6-815號輕機車，於98年2月17日20時50分
    許，在台中縣豐原市○○○街口處，確有闖紅燈之違規，並
    拒絕簽章收受舉發違反道路交通管理事件通知單等情，業據
    證人即舉發員警乙○○於本院訊問時具結證述無訛，復有台
    中縣警察局98年2月17日中縣警交字第HD0000000號舉發違反
    道路交通管理事件通知單在卷可稽。參諸證人乙○○所提舉
    發蒐證錄音光碟，經本院當庭勘驗結果，顯示受處分人於舉
    發過程中，不僅未否認違規闖紅燈，且回稱「不要這樣啦，
    我以後會注意」、「不要開我闖紅燈好不好，拜託，我一定
    會注意啦，不要開啦，不行啦，我下次一定會注意，不要這
    樣」、「拜託啦，不要啦，你開輕一點的好不好，我一定會
    注意」、「你開輕一點的好不好，我一定會注意以後不會闖
    紅燈」等語，可徵證人乙○○之具結證述與事實相符，受處
    人上揭闖紅燈之違規行為固堪認定。惟受處分人否認舉發員
    警曾當場告知其應到案時間及處所，證人乙○○亦證稱受處
    分人拒收舉發通知單，伊等有告知違規時間、地點、違規事
    由，應到案日期沒有講很清楚，伊曾告知受處分人會送達舉
    發通知單等語，另前述蒐證光碟經勘驗結果，亦僅顯示舉發
    警員告知受處分人違規時間、地點、違規事由，並無告知應
    到案時間及處所，則依上開說明，不能視為受處分人已收受
    該舉發通知單，舉發機關事後復未重新送達舉發通知單予受
    處分人，有台中縣警察局豐原分局98年6月4日中縣豐警交字
    第0980032401號函在卷佐參，自難認已合法送達舉發通知單
    予受處分人，原處分機關未查，逕依道路交通管理處罰條例
    第53條第1項、違反道路交通管理事件統一裁罰基準及處理
    細則第43條、第44條、第67條之規定，裁處受處分人罰鍰新
    台幣二千七百元，並記違規點數三點，尚有未合。本件受處
    分人之異議為有理由，應由本院將原處分撤銷，發回原處分
    機關另為適法之處理。
據上論斷，應依道路交通管理處罰條例第87條第2項，道路交通
案件處理辦法第20條，裁定如主文。
中    華    民    國    98    年     6    月    15    日
                    交通法庭    法  官  鍾堯航
上正本證明與原本無異。
如不服本裁定應於送達後五日內向本院提出抗告狀。
                                書記官  吳淑願
中    華    民    國    98    年     6    月    15    日


司法院資訊處製作；財團法人民間司法改革基金會備份。
